【裁判字號】    98,訴,3892
【裁判日期】    990115
【裁判案由】    偽造文書等
【裁判全文】
臺灣板橋地方法院刑事判決              98年度訴字第3892號
公  訴  人  臺灣板橋地方法院檢察署檢察官
被      告  甲○○
選任辯護人  王昭婷律師
            廖克明律師
上列被告因偽造文書等案件，經檢察官提起公訴（98年度偵字第
25227 號），本院合議庭裁定改依簡式審判程式審理，並判決如
下：
    主      文
甲○○共同犯行使偽造公文書罪，處有期徒刑壹年壹月，如附表
編號一至三所示之物均沒收；又共同犯行使偽造公文書罪，處有
期徒刑壹年，如附表編號二至四所示之物均沒收。應執行有期徒
刑壹年肆月，緩刑貳年，如附表所示之物均沒收。
    事實及理由
一、本案犯罪事實、證據，除事實部分之「起訴書第2 頁第14行
    補充：再出示偽造之『臺北地方法院地檢署監管科民國98年
    9 月8 日公文書』並交付乙○○○以行使。」、「起訴書第
    3 頁第5 、6 行補充：再出示偽造之『臺北地方法院地檢署
    監管科98年9 月10日公文書』並交付乙○○○以行使。」、
    「嗣為警扣得詐欺集團所有、供與甲○○聯絡，以分別於98
    年9 月8 日、98年9 月9 日詐欺乙○○○所用之門號000000
    0000號SIM 卡1 張。」；另證據部分補充「甲○○於本院訊
    問時之自白、台北縣政府警察局新莊分局扣押物品目錄表1
    份、查獲照片6 張、手機通話紀錄翻拍照片8 張。」外，其
    餘均引用附件檢察官起訴書之記載。
二、被告甲○○所犯皆為死刑、無期徒刑或最輕本刑為3 年以上
    有期徒刑以外之罪，其於準備程式中就被訴事實為有罪之陳
    述，經法官告知簡式審判程式之旨，並聽取公訴人之意見後
    ，依刑事訴訟法第273 條之1 第1 項規定，裁定由受命法官
    獨任進行簡式審判程式，合先敘明。
三、按刑法上偽造文書罪，係著重於保護公共信用之法益，即使
    該偽造文書所載名義製作人實無其人，而社會上一般人仍有
    誤信其為真正文書之危險，仍難阻卻犯罪之成立，況上訴人
    所偽造之機關現仍存在，其足生損害於該機關及被害人，了
    無疑義（最高法院54年度台上字第1404號判例意旨參照）；
    又刑法上所稱之公文書，係指公務員職務上製作之文書，即
    以公務員為其製作之主體，且係本其職務而製作而言，既冒
    用該機關名義作成，形式上足使人誤信為真正，縱未加蓋印
    信，其程式有欠缺，均所不計（最高法院71年度台上字第71
    22號判決意旨參照）。是無製作權而以公務機關之名義製作
    虛偽之公文書或識別證等特種文書，該公務機關之名義為捏
    造或冒用均非所問。查本案偽造之「臺北地方法院地檢署監
    管科98年9 月8 日公文書」及「臺北地方法院地檢署監管科
    98 年9月10日公文書」，及「臺灣省法務部地方法院檢察署
    公證處科員林永泉識別證」，形式上均已表明為政府機關所
    出具，內容又分別係關於刑事案件偵辦、一定身分資格之證
    明書，自有表彰為各該公署製作、製發之意，縱臺灣臺北地
    方法院檢察署內部並無「監管科」，而法務部內部亦無「公
    證處」單位，且識別證所載製作名義人全銜亦屬錯誤；然依
    前揭說明，仍分屬刑法上之公文書及特種文書。
四、是核被告如起訴書犯罪事實欄一之所為，係犯刑法第216 條
    、第211 條之行使偽造公文書罪、第339 第1 項之詐欺取財
    罪、第158 條第1 項之僭行公務員職權罪、第216 條、第21
    2 條之行使偽造特種文書罪；如事實欄二之所為，係犯同法
    第216 條、第211 條之行使偽造公文書罪、第339 條第3 項
    、第1 項之詐欺取財未遂罪、第158 條第1 項之僭行公務員
    職權罪、第216 條、第212 條之行使偽造特種文書罪。被告
    暨所屬詐欺集團成員偽造印文之所為，為偽造公文書之部分
    行為；又偽造公文書、特種文書之低度行為，為其後行使之
    高度行為所吸收，均不另論罪。被告與名籍不詳自稱「蔡哥
    」、「大傻」、「小廖」等成年人所共組之詐欺集團成員間
    ，就上揭犯行，有犯意聯絡及行為分擔，為共同正犯。被告
    與所屬詐欺集團成員為分別遂行其詐欺告訴人乙○○○之計
    畫，而為上述犯行，均係一行為觸犯4 罪名之想像競合犯，
    各應從一重之行使偽造公文書罪處斷。被告所犯上開2 罪間
    ，犯意各別，行為互殊，應分論併罰。被告已著手於起訴書
    犯罪事實二詐欺行為之實施，惟尚未得手，業據告訴人證述
    明確（見偵卷第23、24、87頁），爰依刑法第25條第2 項之
    規定，按既遂之刑度減輕其刑 。
五、審酌被告正值青壯，竟不思循正途謀生，而假藉司法機關之
    名，利用告訴人對司法偵辦程序陌生之機，以僭行公務員職
    權方式詐取金錢，造成告訴人財產損失，並破壞社會秩序；
    惟念其無前科，素行良好，有臺灣高等法院被告前案紀錄表
    可憑，係因年輕識淺，一時思慮未周所致，且甫於98年9 月
    8 日加入該集團，非詐欺集團核心成員，涉案程度不深，又
    始終坦承犯行，當庭向告訴人道歉，足見深具悔意，並已與
    告訴人達成和解，獲其原諒，及其犯罪動機、目的、手段、
    分工、告訴人2 次被害分別所受損失等一切情狀，各量處如
    主文所示之刑，並定其應執行之刑，以資懲儆；又檢察官雖
    對被告具體求處有期徒刑2 年，惟斟酌上情，認檢察官上開
    求刑，係屬過重，附此敘明。
六、被告未曾受有期徒刑以上刑之宣告，已如前述，因一時失慮
    ，偶罹刑典，事後已坦承犯行，與告訴人達成和解，並賠償
    新台幣50萬元完畢，而獲告訴人原諒（見本院卷第47、48頁
    背面），信其經此偵審程式後，應知所警惕而無再犯之虞，
    本院因認所宣告之刑，以暫不執行為適當，爰宣告緩刑2 年
    ，以啟自新。附表編號1 、4 所示之「法務部行政執行署台
    北執行處凍結管制命令印」、「檢察執行處鑑」印文各2 枚
    （最高法院84年度台上字第6118號判決意旨參照），應依刑
    法第219 條規定宣告沒收；而附表編號2 、3 所示之物，均
    係詐欺集團成員所有，供犯本案2 罪所用之物，業據被告供
    述明確（見偵卷第14、15、67、88頁），爰按責任共同之原
    則，均依刑法第38條第1 項第2 款宣告沒收。至於手機1 支
    ，係被告母親所有，未曾供本案犯罪所用，已經被告供述在
    卷（見本院卷第37頁）；另扣案收據、發票各1 張，並非與
    本案直接相關；而扣案偽造之臺北地方法院地檢署監管科98
    年9 月4 日、同年月8 日、10日公文書各1 張、98年9 月2
    日公文書2 張、98年9 月1 日公文書3 張，則分別經被告、
    其他詐欺成員交予告訴人收執，有告訴人之指訴可憑（見偵
    卷第22、23頁），已非被告或所屬詐欺集團所有，亦非違禁
    物，爰皆不予宣告沒收。
七、據上論斷，應依刑事訴訟法第273 條之1 第1 項、第299 條
    第1 項前段、第310 條之2 、第454 條第2 項，刑法第28條
    、第216 條、第211 條、第212 條、第339 條第3 項、第1
    項、第158 條第1 項、第55條、第25條第2 項、第51條第5
    款、第74條第1 項第1 款、第219 條、第38條第1 項第2 款
    ，刑法施行法第1 條之1 ，判決如主文。
本案經檢察官楊景舜到庭執行職務。
中    華    民    國    99    年    1     月    15    日
                  刑事第十六庭  法  官  洪珮婷
以上正本證明與原本無異。
如不服本判決，應於收受本判決後10日內向本院提出上訴書狀，
並應敘述具體理由，如未敘述上訴理由者，應於上訴期間屆滿後
20日內補提理由書狀於本院（均須按他造當事人之人數附繕本）
，切勿逕送上級法院。
                                書記官  陳永訓
中    華    民    國    99    年    1     月    15    日
附表：
┌──┬────────────────┬───┐
│編號│  應沒收之物                    │數  量│
├──┼────────────────┼───┤
│ 1  │偽造之「法務部行政執行署台北執行│共2 枚│
│    │處凍結管制命令印」及「檢察執行處│      │
│    │鑑」印文各1 枚（存在於扣案之「臺│      │
│    │北地方法院地檢署監管科98年9 月8 │      │
│    │日公文書」上）                  │      │
├──┼────────────────┼───┤
│ 2  │扣案偽造之「臺灣省法務部地方法院│  1 張│
│    │檢察署公證處科員林永泉識別證」（│      │
│    │含其上甲○○照片1 張）          │      │
├──┼────────────────┼───┤
│ 3  │扣案之門號0000000000號SIM 卡    │  1 張│
├──┼────────────────┼───┤
│ 4  │偽造之「法務部行政執行署台北執行│共2 枚│
│    │處凍結管制命令印」及「檢察執行處│      │
│    │鑑」印文各1 枚（存在於扣案之「臺│      │
│    │北地方法院地檢署監管科98年9 月10│      │
│    │日公文書」上）                  │      │
└──┴────────────────┴───┘
附錄本判決論罪之法條：
中華民國刑法第158條第1 項
冒充公務員而行使其職權者，處3 年以下有期徒刑、拘役或5 百
元以下罰金。
中華民國刑法第211 條
偽造、變造公文書，足以生損害於公眾或他人者，處1 年以上7
年以下有期徒刑。
中華民國刑法第212 條
偽造、變造護照、旅券、免許證、特許證及關於品行、能力服務
或其他相類之證書、介紹書，足以生損害於公眾或他人者，處1
年以下有期徒刑、拘役或3 百元以下罰金。
中華民國刑法第216 條
行使第210 條至第215 條之文書者，依偽造、變造文書或登載不
實事項或使登載不實事項之規定處斷。
中華民國刑法第339 條
意圖為自己或第三人不法之所有，以詐術使人將本人或第三人之
物交付者，處5 年以下有期徒刑、拘役或科或併科1 千元以下罰
金。
以前項方法得財產上不法之利益或使第三人得之者，亦同。
前二項之未遂犯罰之。

司法院資訊處製作；財團法人民間司法改革基金會備份。
